臺灣臺中地方法院刑事判決
111年度訴字第678號
公  訴  人  臺灣臺中地方檢察署檢察官
被      告  TRAN TRONG TAI（中文譯名：陳重財 越南國人）



指定辯護人  李郁霆  律師
上列被告因違反槍砲彈藥刀械管制條例等案件，經檢察官提起公
訴（110年度偵字第34814號），本院判決如下：
    主    文
TRAN TRONG TAI（陳重財）無罪。
    理    由
壹、公訴意旨略以：㈠被告TRAN TRONG TAI（越南籍、中文譯名
    ：陳重財，以下以中文姓名稱之）明知可發射子彈具有殺傷
    力之各式槍砲及供上述手槍用具殺傷力非制式子彈，屬槍砲
    彈藥刀械管制條例所列管之槍枝，非經主管機關或中央主管
    機關許可，不得擅自持有。詎其未經許可，於民國110年10
    月27日，在臺中市豐原區中山路與豐原大道路口，持有具有
    殺傷力之非制式手槍1支（槍枝管制編號0000000000）、非
    制式子彈5顆；㈡其又為避免遭查獲，復基於行使變造車牌之
    意思，於不詳時、地，以黑色膠帶，黏貼在該車牌「5」之
    左側缺口處，將「5」改成「6」，將原先車牌號碼000─2580
    號車牌，變造成為車牌號碼000─2680號車牌。嗣於同日23時
    35許，於上開地點，經警發現其騎乘車牌號碼000-0000號普
    通重型機車，行跡可疑，予以盤查，在其機車上之包包內扣
    得具有殺傷力之非制式槍枝1支、非制式子彈5顆；因認被告
    涉有槍砲彈藥刀械管制條例第7條第4項之未經許可，持有具
    有殺傷力之非制式槍枝罪、同條例第12條第4項之未經許可
    持有子彈罪及刑法第212條、第216條之行使變造特種文書罪
    嫌等語。
貳、按犯罪事實應依證據認定之，無證據不得認定犯罪事實；有
    罪之判決書應於理由內記載認定犯罪事實所憑之證據及其認
    定之理由；刑事訴訟法第154條第2項及第310條第1款分別定
    有明文。而犯罪事實之認定，係據以確定具體的刑罰權之基
    礎，自須經嚴格之證明，故其所憑之證據不僅應具有證據能
    力，且須經合法之調查程序，否則即不得作為有罪認定之依
    據。倘法院審理之結果，認為不能證明被告犯罪，而為無罪
    之諭知，即無前揭第154條第2項所謂「應依證據認定」之犯
    罪事實之存在。因此，同法第308條前段規定，無罪之判決
    書只須記載主文及理由。而其理由之論敘，僅須與卷存證據
    資料相符，且與經驗法則、論理法則無違即可，所使用之證
    據亦不以具有證據能力者為限，即使不具證據能力之傳聞證
    據，亦非不得資為彈劾證據使用。故無罪之判決書，就傳聞
    證據是否例外具有證據能力，本無須於理由內論敘說明（最
    高法院100年度台上字第2980號判決意旨參照）。
參、次按，犯罪事實應依證據認定之，無證據不得認定犯罪事實
    ；不能證明被告犯罪者，應諭知無罪之判決，刑事訴訟法第
    154條第2項、第301條第1項分別定有明文。又刑事訴訟法上
    所謂認定犯罪事實之證據，係指足以認定被告確有犯罪行為
    之積極證據而言，如未能發現有相當證據或證據不足以證明
    ，自不能以推測或擬制之方法以為裁判基礎，而認定不利於
    被告之事實，需依積極證據，苟積極證據不足為不利被告之
    認定時，即應為有利於被告之認定，更不必有何有利之證據
    ；所謂「積極證據足以為不利被告事實之認定」，係指據為
    訴訟上證明之全盤證據資料，在客觀上已達於通常一般之人
    均不致於有所懷疑、而得確信被告確曾犯罪之程度；若未達
    到此一程度，而有合理之懷疑存在時，即無從為有罪之確信
    。而訴訟上所得之全盤證據資料，固不以直接證據為限，間
    接證據亦應包含在內，惟採用間接證據時，必其所成立之證
    據，在直接關係上，雖僅足以證明他項事實，而由此他項事
    實，本於事理之作用足以證明待證事實者，方為合法，若憑
    空之推想，並非得採為證據資料之間接證據，最高法院29年
    上字第3105號、30年上字第816號及32年上字第67號、76年
    台上字第4986號判例已明揭斯旨，足資參酌。再者，刑事訴
    訟法第161 條第1 項明文規定：「檢察官就被告犯罪事實，
    應負舉證責任，並指出證明之方法。」；因此，檢察官對於
    起訴之犯罪事實，應負提出證據及說服之實質舉證責任。倘
    其所提出之證據，不足為被告有罪之積極證明，或其指出證
    明之方法，無從說服法院以形成被告有罪之心證，基於無罪
    推定之原則，自應為被告無罪判決之諭知。申言之，刑事訴
    訟制度受「倘有懷疑，則從被告之利益為解釋」、「被告應
    被推定為無罪」原則所支配，故得為訴訟上證明者，無論為
    直接或間接證據，須客觀上於吾人一般社會生活經驗均不致
    有所懷疑，而達於確信之程度者，且除認定被告犯罪之外，
    無從本於同一事證為其他有利於被告之合理推斷，始可以之
    為不利之認定，倘其證明尚未達於確信之程度，而有合理可
    疑存在時，即難據為被告有罪之認定。
肆、本件公訴人認被告涉犯槍砲彈藥刀械管制條例第7條第4項之
    未經許可，持有具有殺傷力之非制式槍枝罪、同條例第12條
    第4項之未經許可持有子彈罪及刑法第212條、第216條之行
    使變造特種文書罪嫌，無非係以㈠被告於警詢及偵訊中之陳
    述、㈡臺中市政府政府警察局大雅分局搜索、扣押筆錄、扣
    案物品目錄表及相片、㈢內政部警政署刑事警察局鑑定書（
    刑鑑字第1108030556號）、㈣職務報告、㈤車籍資訊系統-車
    輛詳細資料列印等，為其論據。訊據被告固坦承有於起訴書
    所載時、地為警盤查之事實；惟堅決否認有何持有具殺傷力
    槍枝、子彈及變造車牌之犯行，辯稱：機車是借來的，伊沒
    有用黑色膠帶去變造車牌，借的時候，也不知道這台車有被
    變造車牌過；槍枝與子彈是另一個越南人所有，他在豐原上
    我的車，他帶上車的，該名男子拜託伊載他，因為不知道該
    名男子要去哪裡，就把機車給該名男子騎車，換該名男子載
    被告，然後把隨身黑色包包交給伊，伊摸起來感覺裡面有像
    槍的東西，但該名男子說沒關係，但伊還是覺得緊張，所以
    把包包放在自己和該名男子的中間，伊不能確定包包裡面的
    東西就是手槍，不然當該名男子逃跑時，自己也會逃跑，不
    會留在現場等語。
伍、經查：
一、被告於110年10月27日晚上11時5分許，在臺中市豐原區中山
    路與豐原大道路口，因所騎乘之機車車牌號碼由NGR─2580號
    ，黏貼有黑色膠帶，而變造成為車牌號碼000─2680號，遂遭
    警上前盤查，駕駛為一真實姓名不詳之成年男子當場棄車逃
    逸，被告則係坐於後座，留在現場配合員警搜索，並當場扣
    得具殺傷力之非制式手槍1支（槍枝管制編號：0000000000
    ）、非制式子彈5顆及不具殺傷力之非制式空氣槍1支（槍枝
    管制編號：0000000000）；變造之車牌則隨同機車發還予所
    有人梁文輝，而未經扣案等情，業據被告供承在卷，並有職
    務報告、臺中市政府警察局大雅分局搜索扣押筆錄、扣押物
    品目錄表、潭北派出所照片黏貼紀錄表、車籍資訊系統-車
    輛詳細資料列印、內政部警政署刑事警察局111年1月3日刑
    鑑字第1108030556號、111年7月13日刑鑑字第1110066672號
    鑑定書、111年6月8日刑鑑字第1110046812號函、臺中市政
    府警察局大雅分局扣押物清單（見110年度偵字第34814號卷
    第23、57至65、75至81、107、131、132頁、本院卷第119、
    133、257頁）附卷可證，此部分之事實，固堪認定。
二、槍砲及子彈部分：
  ㈠按未經許可，無故持有手槍罪，須有持續持有相當時間之意
    圖，且其持有有社會之危險性者，始與法意相符。如僅向無
    故持有者借看當場即送還者，因其無持續持有之意圖即難成
    立該罪。又槍砲彈藥刀械管制條例所謂之「持有」，係指行
    為人將該條例所指之各式槍砲、彈藥、刀械、及主要組成零
    件，置於自己實力支配下之狀態而言；必須行為人主觀上對
    該等物品有執持占有之意思，客觀上並已將之置於自己實力
    得為支配之狀態，始足當之。如僅係偶然短暫經手，主觀上
    欠缺為自己執持占有之意思，客觀上亦無將之置於自己實力
    支配下之狀態，自與應評價為犯罪行為之「持有」有別（最
    高法院76年度台上字第5508號、98年度台上字第2366號判決
    意旨參照）。 
  ㈡本件扣案具殺傷力之非制式手槍1支、非制式子彈5顆、不具
    殺傷力之非制式空氣槍1支及查扣時放置上開槍枝、子彈之
    黑色包包1只，經送請臺中市政府警察局大雅分局採集指（
    掌）紋，並以氰丙烯酸酯採證後，均未採獲足資送鑑比對之
    指（掌）紋乙節，有該局110年10月28日、111年5月13日證
    物採驗報告在卷為憑（見本院卷第85至103頁）；初已乏被
    告曾實際接觸系爭槍枝、子彈，或將之置於自己實力支配狀
    態中之積極證據，其所辯上開槍枝及子彈係該逃逸之成年男
    子帶來的等語，尚非無稽。
　㈢其次，被告固自承該名男子騎車時，有將隨身的黑色包包交
    給被告，請伊幫忙拿等語，縱被告摸起來有感覺像槍枝一樣
    的東西，然之後便將包包放在伊與該名男子中間，是此種短
    暫之經手，本無從遽以認定被告確有持續持有槍枝，或與該
    名男子共同持有槍枝之主觀犯意，已如前述；遑論，當時包
    包內之槍枝，亦有不具有殺傷力之空氣槍1支，自難憑僅依
    賴「觸感」，逕予認定被告對於槍枝「具有殺傷力」乙節有
    所認識，至為灼然。
　㈣從而，本件客觀上並無證據證明被告有何顯示其實現占有系
    爭具有殺傷力槍枝及子彈權利之行為，亦無何等足認其實際
    上已將上開槍彈移入自己事實上得為支配之狀態，主觀上復
    無從證明其有基於認識該等槍枝及子彈係具有殺傷力而予以
    執持占有之意思，核與槍砲彈藥刀械管制條例所稱「持有」
    之要件，均未盡相符，自不該當持有具有殺傷力槍、彈之罪
    。　
三、行使變造車牌部分：
  ㈠查本件經變造之車牌，為警查獲後並未扣案，亦未對其實施
    採證，即並無任何指紋鑑定，或查扣膠帶予以比對之跡證，
    或其他相關證據資料可佐等情，有臺中市政府警察局大雅分
    局111年7月15日中市警雅分偵字第1110024098號函附卷可稽
    （見本院卷第223頁）；是此部分，即無積極證據足認被告
    乃實際變造車牌之人甚明。
  ㈡其次，經本院協請員警調取臺中市政府警察局智慧車型資料
    ，顯示系爭懸掛變造車牌之車輛，於案發前即同年月25、26
    日，業已行駛在路上，有職務報告及臺中市政府警察局大雅
    分局潭北派出所照片黏貼紀錄表在卷可佐（見本院卷第297
    、299頁），足認此變造車牌之犯行，早在被告於同年月27
    日晚間向梁文輝借用系爭機車前，業已完成乙節，至堪認定
    ；卷內復別無任何共犯或證人之指述，或其他監視器畫面，
    足資佐證乃被告與其他行為人共犯，自無從成立變造特種文
    書罪。
　㈢再者，被告僅係向梁文輝借用機車，一般人借騎一下機車，
    或留意一下油表，或注意輪胎是否有氣，並不會特意觀察車
    牌狀況，應係符合人之常情，是被告辯稱伊借車的時候，伊
    不知道，也沒有注意到車牌有被變造過等語，衡情並未悖於
    事理，堪以採信。從而，本件並無證據足以證明被告有何變
    造或行使變造特種文書之犯行，自難遽以該罪相繩。
陸、綜上所述，本案檢察官所舉證據及指出證明之方法，僅能證
    明被告為警查獲時，所騎乘之機車車牌遭變造過，並扣得具
    有殺傷力之槍枝及子彈之客觀事實，然尚不足以證明被告主
    觀上具有持有上開槍彈、變造或行使變造特種文書之故意。
    而公訴人所舉證據，其為訴訟上之證明，尚未至通常一般之
    人均不致有所懷疑，而得確信其為真實之程度，亦不足以使
    本院對被告犯罪產生必然如此之合理心證，則基於罪證有疑
    、利於被告之原則及前開判決意旨，自應為被告無罪之諭知
    。
柒、末按，法院認為應科拘役、罰金或應諭知免刑或無罪之案件
    ，被告經合法傳喚無正當理由不到庭者，得不待其陳述逕行
    判決，刑事訴訟法第306條定有明文。本件被告經合法傳喚
    ，於本院審理期日未到庭，有本院送達證書、刑事案件報到
    單及臺灣高等法院在監在押全國記錄表在卷為憑，又本件被
    告業經本院認為應諭知無罪，已如前述，爰依首揭規定，不
    待被告到庭陳述，逕行判決，附此敘明。
據上論斷，應依刑事訴訟法第301條第1項，判決如主文。
本案經檢察官黃秋婷提起公訴，檢察官張子凡到庭執行職務。
中　　華　　民　　國　　111 　年　　10　　月　　19　　日
                  刑事第十一庭  審判長法  官  丁智慧

                                      法  官  黃麗竹

                                      法  官　戰諭威
以上正本證明與原本無異。
如不服本判決應於收受判決後20日內向本院提出上訴書狀，並應
敘述具體理由；其未敘述上訴理由者，應於上訴期間屆滿後20日
內向本院補提理由書（均須按他造當事人之人數附繕本）「切勿
逕送上級法院」。
                                      書記官  譚系媛
中　　華　　民　　國　　111 　年　　10　　月　　19　　日